【裁判字號】    98,交聲,606
【裁判日期】    980817
【裁判案由】    違反道路交通管理處罰條例聲明異議
【裁判全文】
臺灣臺北地方法院交通事件裁定         98年度交聲字第606號
原處分機關  臺北市交通事件裁決所
異  議  人
即受處分人  甲○○
上列異議人即受處分人因違反道路交通管理處罰條例案件，對於
臺北市交通事件裁決所中華民國98年2月20日所為之處分（原處
分案號：北市裁罰字第裁22-Z00000000號），聲明異議，本院裁
定如下：
    主      文
異議駁回。
    理      由
一、按汽車駕駛人，行車速度，超過規定之最高時速，或低於規
    定之最低時速，除有第43條第1項第2款情形外，處新臺幣（
    下同）1,200元以上2,400元以下罰鍰，並記違規點數1點，
    道路交通管理處罰條例第40條、第63條第1項第1款分別定有
    明文。是汽車駕駛人如有駕駛汽車，行車速度超過規定之最
    高時速20公里以上未滿40公里之違規行為經警舉發，且已於
    舉發通知單所載應到案日期前提出申訴，經交通裁決主管機
    關調查後仍認定前揭違規行為屬實者，依道路交通管理處罰
    條例第40條、第63條第1項第1款、違反道路交通管理事件統
    一裁罰基準及處理細則（下稱處理細則）第44條第1項及違
    反道路交通管理事件統一裁罰基準表（下稱基準表）之規定
    ，應對該汽車駕駛人處以1,800元之罰鍰，並記違規點數1點
    。
二、本件異議人即受處分人甲○○於民國97年12月8日10時59分
    許，駕駛車牌號碼2258-RN號自用一般小客車行經台二線北
    向0.3公里處，經內政部警政署國道公路警察局第九警察隊
    七堵小隊警員宋冠易、呂詩雨攔停，並以受處分人經雷射槍
    測得有「行速84公里，限速50公里，超速34公里，測距279.
    6公尺（經雷射槍LP02285測定）」之違規行為為由，依違反
    道路交通管理處罰條例第40條之規定逕行舉發，嗣經原處分
    機關調查結果，仍認受處分人確有「汽車駕駛人行車速度，
    超過規定之最高時速20公里以上40公里以下」之違規行為，
    乃依道路交通管理處罰條例第40條、第63條第1項第1款、處
    理細則第44條第1項暨基準表之規定，於98年2月20日以北市
    裁罰字第裁22-Z00000000號裁決書裁罰受處分人1,800元，
    並記違規點數1點在案。
三、受處分人異議意旨略以：伊當天駕車行使在台二線，遵守速
    限以50公里之時速行駛，遭員警攔停之前，左方內側車道有
    一輛計程車從後方行駛而來，並逐漸超越伊，後來伊竟遭員
    警攔停，出示雷射槍告知測得數值為84公里，然伊旁邊計程
    車速度較快，故警方測到的超速車輛應為該計程車，且本件
    並無採證照片，公平性有問題，為此聲明異議，請求撤銷原
    處分等語。
四、按交通警員掣單舉發違反道路交通管理處罰條例所列之違規
    事實，本質上為行政處分，係公務員基於職務上權力，依法
    就特定之具體事件所為具公法上效果之單方行政行為，基於
    公務員為公法上行為具有公信力之原則，該行政處分當可被
    推定為有效，其據以依法處分之事實亦應認定為正確無誤。
    另依道路交通管理處罰條例科處行政罰事件，依據公法爭議
    之舉證責任分配法則，固應先由行政機關就其業已履踐相關
    正當法程序，以及人民應受處罰之客觀違反法令行為，負證
    明之責，異議人就行政機關已為相當證明之前開事項，若主
    張欠缺主觀歸責條件或為其他抗辯，亦須就其所辯提出反證
    。惟行政機關對於前開應為舉證事項，非不得以執行查察取
    締勤務人員，依據調查人證之程序，使就親歷事實提供不可
    替代之證明方法，尤於當場舉發交通違規事件，鑑於交通違
    規事實往往驟然而現、稍縱即逝，若硬性要求舉發員警不分
    違規情節，一律必須預留證據，俾便事後提出供法院審酌，
    除有現實技術可行性之困難外，勢將大幅提高交通管理之行
    政成本，並嚴重削弱道路交通管理之行政效能，此絕非立法
    者制定道路交通管理法規之本意，合先敘明。
五、經查：
  (一)關於本件受處分人駕車經雷射槍測得超速及攔停告發之經過
    ，證人即舉發本件違規之內政部警政署國道公路警察局第九
    警察隊七堵小隊警員宋冠易於本院證稱：當時我與呂詩雨一
    起執行巡邏勤務，在台二線北上0.3公里執行定點測速勤務
    ，由我操作雷射槍測速，當時巡邏車是停在路肩，我們一開
    始是以雷射槍針對一台營業小客車進行測速，發現沒有超速
    以後，就針對受處分人的車輛進行測速，結果發現雷射槍顯
    示行速為84公里，我們就開啟巡邏燈、警報器，並且以指揮
    棒將受處分人攔停，攔停之後有詢問受處分人是否知道該處
    的速限，受處分人表示知道，我們就出示雷射槍上面顯示的
    行速、測距給受處分人看，並且告知他超速的違規事實，然
    後就當場開單告發，受處分人是表示他在之前1.1或1.2公里
    的地方有看到一支固定式的測速照相桿，所以有減速到50公
    里，到我們這邊不可能還開這麼快，其他就沒有做什麼表示
    ，當時雷射槍測得之行速、測距即如舉發通知單之記載，行
    速是指行駛的速度，測距是指雷射槍與被測得物體之間的距
    離等語明確（見本院98年3月27日訊問筆錄）。訊之受處分
    人，對於員警攔停後對其出示之雷射槍顯示測得時速為84公
    里一節，亦坦承在卷。
  (二)受處分人雖辯稱同時間有一計程車在鄰近車道平行，繼而超
    越伊車輛，超速者應為該計程車云云。惟證人宋冠易對此證
    稱：當時車流量不大，計程車是先從內側車道行駛過來，於
    是我就先測計程車，發現沒有超速，接著就對行駛在外側車
    道的受處分人車輛進行測試，計程車因為沒有超速，所以速
    度比較慢，受處分人車輛速度比較快，等到我們要攔停的時
    候，受處分人的車輛就跟計程車快要平行了，我們就攔停受
    處分人，當天的天氣很好，接近中午，光線良好，所以從雷
    射槍螢幕可以清楚分別計程車與一般自用車的不同，當時受
    處分人的車輛確實車速比較快，攔下受處分人的時候，他有
    表示他是跟計程車平行，但是我有把先測試計程車，然後再
    測試他車輛的情形告訴他等語，足見證人宋冠易確有先測試
    該計程車，發現無超速情形，再對隨後駛至之受處分人車輛
    測速，且當時天候、光線均良好，車流量不大，計程車與一
    般車輛之車色又屬迥異，宋冠易自能清楚分辨判斷二車之不
    同。又本件員警使用之非照相式雷達測速儀，其廠牌為KUST
    OM，器號為LP02285，業經經濟部標準檢驗局檢定合格，檢
    定日期為97年11月4日，有效期限為98年11月30日，有經濟
    部標準檢驗局97年11月4日雷達測速儀檢定合格證書在卷可
    按，佐以證人宋冠易證稱：「（當天使用的）是手持式的雷
    射槍，該雷射槍是以雷射光束紅色單點進行測速，而且一次
    只能針對一個物體進行測試，該測速器並沒有照相功能，我
    們是透過該雷射槍螢幕，以紅點針對特定物體進行測試，約
    2到3秒之後，螢幕就會顯示測得之行速及測距，我們再依照
    測出來的數據作攔停的動作。」等語。足徵本件所使用之雷
    達測速儀係經經濟部標準檢驗局檢驗合格，於本件操作舉發
    時，係在檢定有效期限內，且一次僅能針對一個特定物體進
    行測試，在當時天候光線均良好之環境下，員警宋冠易又能
    清楚分辨先駛至之計程車及自後方行駛而至之受處分人自小
    客車二者之不同，自無受處分人所指判斷或偵測錯誤之可能
    ，該雷射測速儀偵測感應之測速結果，應為正確無訛，自屬
    可信。
  (三)復審酌證人宋冠易係內政部警政署國道公路警察局之警員，
    為依法令執行交通勤務之公務員，當日係在該處執行勤務，
    與受處分人並無任何親屬關係，業據其陳明在卷，亦無任何
    恩怨嫌隙，其於依法具結而須擔負刑法偽證罪責之情形下，
    仍於本院為前揭證言，其證言之可信性應可獲得擔保，且上
    開證人既為依法執行交通勤務之警員，其所為舉發之執行職
    務行為，依首揭說明，原則上應可推定其為正當，且其證述
    舉發經過甚為詳盡，亦均合於常情而無矛盾齟齬，衡情應無
    設詞陷害受處分人之必要，是證人宋冠易前揭所述內容，自
    得援為不利於受處分人之認定。受處分人雖提出列印之「警
    方測速器使用情形」、「仍以手持雷射執法縣市」整理表格
    資料，惟該資料來源並非明確，且手持雷射或手持雷達測速
    器目前於國內並非完全禁止或停止使用，該測速器不為部分
    縣市警察局警方採用之原因，或係「易生誤認」；然本件員
    警宋冠易既能明確區分受處分人車輛與行駛旁邊車道之計程
    車之不同，復先後對該二車輛分別進行速度測試，自無混淆
    、誤認或誤判之可言。此外，受處分人未就本件員警之舉發
    有誤提出相關證據以供調查，本院復查無證據足資證明舉發
    警員有何捏造事實違法取締之情事，則其本於維護交通秩序
    、公眾安全職責所為之舉發，揆諸首揭說明，自應認定其為
    正確無誤。再者，本件超速違規之經過瞬間即逝，員警並無
    拍照採證之可能，況道路交通管理處罰條例或相關交通法規
    並未規定要求交通警員舉發違規時必須拍照採證；反之，令
    該舉發員警於法院訊問過程中以證人身分具結，使其就親身
    經歷之舉發經過作證陳述，其所為證言自得作為證據之一種
    ，尚不得一律以無採證照片為由否認舉發事實之真正。受處
    分人指稱本件並無照片佐證云云，尚不足採。
  (四)再者，受處分人雖提出臺灣彰化地方法院98年度交聲字第75
    號交通事件裁定見解為憑，惟該裁定除參酌卷內彰化縣警察
    局函覆之函文外，並未傳喚實際舉發員警到庭，就相關舉發
    經過情形作證陳述，亦未調查任何其他事證，即以該函文就
    「原舉發機關查證之結果是否與實情相符？倘非參考其於舉
    發當時所見之各種具體情狀加以研析，實不能為正確之判斷
    。又如何確認8838-SF號車確係違規車輛無訛？」等事項「
    未為明確之記載」云云，逕將原處分撤銷而改諭知異議人不
    罰，尚未盡調查之能事，其見解為本院所不採，本院亦不受
    該裁定見解之拘束，併予敘明。依上，本件事證明確，受處
    分人違規行為堪以認定，應依法論科。
六、綜上所述，受處分人確有駕駛車輛，行車速度，超過規定之
    最高時速20公里以上40公里以下之違規行為，且已於應到案
    日期前提出申訴，從而原處分機關依道路交通管理處罰條例
    第40條、第63條第1項第1款、處理細則第44條第1項暨基準
    表之規定，裁處受處分人罰鍰1,800元，並記違規點數1點，
    核無違誤。本件受處分人之異議為無理由，自應裁定將其異
    議駁回。
據上論斷，應依道路交通案件處理辦法第19條，裁定如主文。
中    華    民    國    98    年    8     月    17    日
                  交通法庭  法  官  林庚棟
以上正本證明與原本無異。
如不服本裁定，應於送達後5日內向本院提出抗告狀。
                            書記官  殷玉芬
中    華    民    國    98    年    8     月    18    日


司法院資訊處製作；財團法人民間司法改革基金會備份。
